臺灣高雄地方法院民事判決　　　　　　110年度雄簡字第962號
原　　　告　呂李海　
被　　　告　方國宸　

上列當事人間損害賠償事件，經本院於民國110 年8 月30日言詞
辯論終結，判決如下：
    主      文
原告之訴駁回。
訴訟費用由原告負擔。
    事實及理由
一、原告主張：伊於民國107 年12月18日遭詐騙集團成員詐騙佯
    稱，為其二嫂，因買車急需新臺幣（下同）18萬元周轉云云
    ，使原告陷於錯誤，而依指示匯款18萬元（下稱系爭款項）
    至被告所有之第一銀行帳號000-00000000000 號帳戶（下稱
    系爭第一銀行帳戶），嗣伊發現係遭詐欺後報警究辦。爰依
    民法第184 條規定請求被告賠償，並聲明：被告應給付原告
    18萬元。
二、被告則以：伊沒有把提款卡跟帳戶交給對方，伊是要辦貸款
    ，對方說錢已經到伊帳戶，要伊領出來，做資金紀錄，讓銀
    行認為伊薪轉帳戶是有薪水進去，他們說那個錢只是要做薪
    轉紀錄，所以伊領出來還要還給他們，相關LINE紀錄伊在刑
    事案件都有提出給法官做參考。伊把錢領給對方，沒有獲利
    ，伊薪轉帳戶裡面還有一千多元，也因為這樣帳戶被註銷，
    錢也都領不出來，後來是銀行通知伊凍結帳戶，伊也是受害
    者等語，資為抗辯，並聲明：駁回原告之訴。
三、本院之判斷：
    原告主張其因受詐欺而將18萬元匯入被告之系爭第一銀行帳
    戶，業據其提出之取款憑條、轉帳憑證（本院卷第11頁）在
    卷可證，且為被告所不爭執，堪信為真實。然原告主張被告
    將其所有之系爭第一銀行帳戶資料交付詐騙集團使用，致使
    其受有系爭款項之損失，須依侵權行為規定賠償原告18萬元
    元云云，則為被告所否認，並以前揭情詞置辯，是本件爭點
    厥為：㈠被告抗辯其係遭詐騙集團成員詐騙而交付系爭第一
    銀行帳戶之相關資料，是否為真？㈡原告請求被告賠償系爭
    款項有無理由？茲分述如下：
  ㈠被告抗辯其係遭詐騙集團成員詐騙而交付系爭第一銀行帳戶
    之相關資料，是否為真？
    本件被告就其交付系爭第一銀行帳戶資料之原委，於臺灣高
    雄地方檢察署於109 年度偵字第10866 號刑事詐欺案件稱：
    伊要辦理貸款，對方自稱台新銀行專員，伊使用通訊軟體
    LINE與對方聯繫，對方稱伊信用評分不足，需要帳戶內有存
    款才能辦理貸款，並要介紹會計事務所人員辦理存款，於是
    伊將所有之第一銀行、華南銀行帳戶的存摺簿翻拍LINE給對
    方，之後自稱會計事務所人員用LINE告知我，當天會匯一筆
    24萬元至伊第一銀行的帳戶內，之後伊領出24萬元後，對方
    又匯一筆18萬元至伊第一銀行的帳戶內，然後再叫伊用約定
    轉帳至伊華南銀行帳戶內，再從華南銀行帳戶領出來，並聽
    從指示將該筆42萬元交給對方指定之人林炳坤，伊沒有獲得
    任何報酬，伊不知道那是詐騙贓款等語綦詳，並經本院調取
    前揭偵查案件全卷查驗卷內所附之通訊軟體LINE對話紀錄，
    被告於訊息中向自稱「張專員」、「ACC 林」之人詢問貸款
    之事，並提供其身分證及帳戶存摺簿翻拍照片LINE給對方，
    對方向被告謊稱「方先生，到時候要麻煩請把我轉匯給你的
    金額，在24小時之內還給我，如果沒有之歸還，就是涉及侵
    佔、詐騙及竊盜等罪責，請問你是否同意? 」等情無誤，則
    被告抗辯其係遭詐騙集團所欺騙始提供系爭第一銀行帳戶資
    料，並將原告所匯之款項提領後交付詐騙集團等節，並非全
    然無據，而本院審酌詐欺集團為取得人頭帳戶使用，除支付
    相當對價蒐購外，另以詐騙之手段向其他不知情之第三人取
    得者，在訴訟實務上亦非罕見，而原告迄本件言詞辯論終結
    前既未能提出任何證據證明被告上述遭詐騙事跡證是虛捏而
    來，則被告此部分之抗辯應可信為真實。
  ㈡原告請求被告賠償系爭款項有無理由？
  ⒈按因故意或過失，不法侵害他人之權利者，負損害賠償責任
    ，民法第184條第1項亦有明文。是以，侵權行為損害賠償請
    求權之發生，以有故意或過失不法侵害他人之權利為成立要
    件，若行為人之行為無故意或過失，即無賠償之可言；若無
    實際損害發生亦無賠償之可言；並以損害之發生及有責任原
    因之事實，二者之間，有相當因果關係為成立要件。故原告
    所主張損害賠償之債，如不合於此項成立要件者，即難謂有
    損害賠償請求權存在，最高法院亦著有49年台上字第2323號
    判例足資參照。申言之，侵權行為之成立，應具備加害行為
    、侵害權利、行為不法、致生損害、相當因果關係、行為人
    具責任能力及行為人須有故意或過失等要件，若任一要件有
    所欠缺，即無侵權行為責任之可言，且原告應就上開要件負
    舉證責任。
  ⒉本件原告雖主張被告構成侵權行為應負賠償系爭款項之責，
    無非以因被告提供系爭第一銀行帳戶帳號予詐騙集團，進而
    受詐騙集團指示提領款項交付詐騙集團成員，使原告受詐騙
    集團之詐欺而將存款匯入被告之該帳戶等語，惟被告同係遭
    詐騙集團所詐害而交付其個人金融資料已如前述，且臺灣高
    雄地方檢察署亦認定被告並無幫助他人詐欺或詐欺原告之行
    為而對被告作成不起訴處分書，則被告已難認有不法侵害原
    告財產權之侵權行為。次查被告因受詐騙而交付其所有之第
    一銀行帳戶資料供詐騙集團使用，並提領款項交付，在情理
    上故容有思慮不周而疏忽之處，惟此疏忽行為並未直接侵害
    原告之財產權，與原告系爭款項之損失間尚難謂有何相當因
    果關係存在。此外，原告復未提出任何證據加以佐證，依法
    自難為有利於原告之認定，是原告主張被告應負侵權行為損
    害賠償責任，洵屬無據。
  ㈢從而，原告主張被告應負侵權行為責任，即無理由，應予駁
    回。
四、綜上所述，本件原告本於侵權行為法律關請求被告給付原告
    18萬元，為無理由，應予駁回。
五、訴訟費用負擔之依據：民事訴訟法第78條。
中    華    民    國  110     年    10    月    6    日
                  高雄簡易庭  法      官   鄧怡君
以上正本係照原本作成。
如對本判決上訴，須於判決送達後20日內向本院提出上訴狀。如
委任律師提起上訴者，應一併繳納上訴審裁判費。
中    華    民    國   110    年    10    月    6     日
                              書  記  官   吳語杰